【裁判字號】    98,易,137
【裁判日期】    980608
【裁判案由】    毒品危害防制條例
【裁判全文】
臺灣板橋地方法院刑事判決               98年度易字第137號
公  訴  人  臺灣板橋地方法院檢察署檢察官
被      告  甲○○
上列被告因違反毒品危害防制條例案件，經檢察官提起公訴（97
年度毒偵字第9473號），本院依簡式審判程序，判決如下：
    主  文
甲○○施用第二級毒品，累犯，處有期徒刑陸月，如易科罰金，
以新臺幣壹仟元折算壹日。
扣案之甲基安非他命包（合計驗餘淨重壹點壹貳伍公克）均
沒收銷燬之，包裝上開甲基安非他命之外包裝袋只均沒收。
    事      實
一、甲○○：(一)於民國88年間，因施用毒品案件，經臺灣士林地
    方法院以88年度毒聲字第2171號、第2273號裁定送觀察、勒
    戒後，於88年11月22日執行完畢釋放出所，認無繼續施用毒
    品傾向，復經臺灣士林地方法院檢察署檢察官以88年度偵字
    第7647號、88年度毒偵字第902 號為不起訴處分確定；(二)於
    89年間，再因施用毒品案件，經臺灣士林地方法院以88年度
    毒聲字第325 號裁定送觀察、勒戒後，認有繼續施用毒品傾
    向，經同法院以89年度毒聲字第594 號裁定令入戒治處所施
    以強制戒治，復經同法院以89年度毒聲字第1649號裁定停止
    戒治，於89年9 月28日停止戒治出所，所餘期間交付保護管
    束，再經同法院以89年度毒聲字第2183號裁定撤銷停止戒治
    ，令入戒治處所施以強制戒治，於90年12月29日強制戒治執
    行完畢釋放出所；此部分施用毒品犯行，並經同法院以89年
    度易字第365 號判決判處有期徒刑7 月確定，送監執行於92
    年2 月25日縮短刑期假釋出監，於92年2 月28日假釋期滿，
    未經撤銷假釋，其未執行之刑，以已執行完畢論；(三)於前開
    (二)所示之強制戒治執行完畢釋放後5 年內之90年間，再犯施
    用毒品案件，經本院以90年度易字第3647號判決判處有期徒
    刑8 月確定；(四)於91年間，因偽造印文案件，經本院以91年
    度易字第3444號判決判處有期徒刑3 月確定；上開(三)、(四)所
    示之二罪刑，復經本院以92年度聲字第1339號裁定定應執行
    有期徒刑10月確定，入監執行於92年9 月16日縮刑期滿執行
    完畢；(五)於93年間，三犯施用毒品案件，經臺灣高等法院以
    93 年 度上易字第1168號（起訴書誤繕為93年度易字第1168
    號判決）判決判處有期徒刑8 月確定；(六)於93年間，因違反
    毒品危害防制條例（轉讓毒品）案件，經臺灣士林地方法院
    以93年度訴字第150 號判決判處有期徒刑10月確定；上述(五)
    、(六)所示之二罪刑，復經臺灣高等法院以93年度聲字第1255
    號裁定定應執行有期徒刑1 年4 月確定，入監執行於94年5
    月22日縮刑期滿執行完畢；(七)於97年間，因四犯施用毒品案
    件，經臺灣士林地法院以98年度審易字第575 號判決分別判
    處有期徒刑6 月、6 月，應執行有期徒刑10月確定。詎其猶
    不知悔改，復基於施用第二級毒品甲基安非他命之犯意，於
    97年11月27日8 時30分許，在臺北縣蘆洲市○○路192 號3
    樓之友人陳朝陽住處，將第二級毒品甲基安非他命置於吸食
    器上，用火燒烤吸聞所生煙霧之方式，施用第二級毒品甲基
    安非他命1 次。旋於同日10時20分許（起訴書疏未敘明查獲
    時間），連同友人陳朝陽在上址為警查獲，並扣得其所有而
    供其施用第二級毒品所用之甲基安非他命3 包（合計驗餘淨
    重1.1325公克）及陳朝陽所有之注射針筒1 支、玻璃球吸食
    器1 支、分裝袋3 包、分裝勺1 支、殘渣袋4 只（陳朝陽所
    涉施用毒品部分，由檢察官另行偵辦），且經採集其尿液送
    驗，始悉上情。
二、案經臺北縣政府警察局淡水分局報告臺灣板橋地方法院檢察
    署檢察官偵查起訴。
    理      由
一、本案被告甲○○所犯係死刑、無期徒刑、最輕本刑為3 年以
    上有期徒刑或高等法院管轄第一審案件以外之罪，其於準備
    程序中就被訴事實為有罪之陳述，經本院告知簡式審判程序
    之旨，並聽取檢察官、被告之意見後，經本院裁定進行簡式
    審判程序，合先敘明。
二、上揭犯罪事實，業據被告於警詢、偵查及本院審理時坦承不
    諱，且被告為警查獲後所排放之尿液，經採樣送請臺灣檢驗
    科技股份有限公司，先以EIA 酵素免疫分析法初步檢驗，再
    以GC/MS 氣相層析質譜儀法確認檢驗，均呈甲基安非他命陽
    性反應之情，有該公司97年12月10日濫用藥物檢驗報告1 紙
    在卷足參（見偵查卷第62頁），且有查獲照片15幀存卷可佐
    （見偵查卷第37至44頁），此外，尚有被告所有而供其施用
    第二級毒品所用之甲基安非他命3 包（合計驗餘淨重1.1325
    公克）扣案可資佐證，而扣案之前開甲基安非他命經送請交
    通部民用航空局航空醫務中心鑑定，確含第二級毒品甲基安
    非他命成分，其中2 包淨重0.9410公克，取樣0.0001公克，
    餘重0.9409公克，另1 包淨重0.1920公克，取樣0.0004公克
    ，餘重0.1916公克，合計驗餘淨重1.1325公克等情，有該局
    97年12月9 日航藥鑑字第0976118 號毒品鑑定書1 紙佐卷可
    考（見偵查卷第64頁），足認被告自白與事實相符，堪以採
    信。
三、按毒品危害防制條例係於92年7 月9 日修正公布，自93年1
    月9 日施行，其中第20條、第23條將施用毒品之刑事處遇程
    序，區分為「初犯」及「5 年內再犯」、「5 年後再犯」。
    依其立法理由之說明：「初犯」，經觀察、勒戒或強制戒治
    後，應為不起訴處分或不付審理之裁定；經觀察、勒戒或強
    制戒治執行完畢釋放後，「5 年內再犯」者，因其再犯率甚
    高，原實施之觀察、勒戒及強制戒治既已無法收其實效，爰
    依法追訴或裁定交付審理。至於經觀察、勒戒或強制戒治執
    行完畢釋放後，「5 年後再犯」者，前所實施之觀察、勒戒
    或強制戒治已足以遮斷其施用毒品之毒癮，為期自新及協助
    其斷除毒癮，仍適用「初犯」規定，先經觀察、勒戒或強制
    戒治之程序。從而依修正後之規定，僅限於「初犯」及「5
    年後再犯」二種情形，始應先經觀察、勒戒或強制戒治程序
    。倘被告於5 年內已再犯，經依法追訴處罰，縱其第三次（
    或第三次以上）再度施用毒品之時間，在初犯經觀察、勒戒
    或強制戒治執行完畢釋放5 年以後，已不合於「5 年後再犯
    」之規定，且因已於「5 年內再犯」，顯見其再犯率甚高，
    原實施觀察、勒戒或強制戒治，已無法收其實效，即應依該
    條例第10條處罰（最高法院95年第7 次刑事庭會議決定要旨
    可參）。查被告有如事實一之(二)、(三)所示之強制戒治執行完
    畢及於該強戒戒治執行完畢5 年內再犯施用毒品案件，經法
    院判處罪刑確定等情，有臺灣高等法院被告前案紀錄表在卷
    可稽，是被告既曾於強制戒治執行完畢釋放後「5 年內再犯
    」施用毒品案件，且經法院判處罪刑確定，又五犯本案施用
    第二級毒品之犯行，自非屬毒品危害防制條第20條第3 項所
    定「5 年後再犯」之情形。是被告於5 年後五犯本案施用第
    二級毒品之罪，事證明確，應依法論科。
四、查甲基安非他命係毒品危害防制條例第2 條第2 項第2 款所
    稱之第二級毒品。核被告施用第二級毒品甲基安非他命之行
    為，係犯同條例第10條第2 項之施用第二級毒品罪。其施用
    第二級毒品前後，持有第二級毒品之低度行為，為施用之高
    度行為所吸收，不另論罪。被告有如事實一之(五)、(六)所示之
    犯罪科刑及執行情形，有臺灣高等法院被告前案紀錄表在卷
    可稽，其於上開有期徒刑執行完畢後5 年內，故意再犯本案
    有期徒刑以上之罪，為累犯，應依刑法第47條第1 項之規定
    ，加重其刑。爰審酌被告前因施用毒品，獲得不起訴處分之
    寬典，並經法院判處罪刑確定，仍無法戒絕毒癮，再次漠視
    法令禁制而犯本罪，惟其施用毒品所生危害，實以自戕身心
    健康為主，對於他人生命、身體、財產等法益，尚無明顯而
    重大之實害，兼衡其犯罪後坦承犯罪，已知悔悟等一切情狀
    ，量處如主文所示之刑，並諭知易科罰金之折算標準，以示
    懲儆。
五、扣案之甲基安非他命3 包（合計驗餘淨重1.1325公克），係
    查獲之第二級毒品，不問是否屬於被告所有，應依毒品危害
    防制條例第18條第1 項前段之規定，沒收銷燬之。又包裝上
    開甲基安非他命之外包裝袋3 只（並非不可與毒品分離，係
    用於包裹毒品，防止其裸露、潮濕，便於攜帶施用），均係
    被告所有而供其施用第二級毒品所用之物，業據被告於警詢
    、偵查中供明在卷，併依刑法第38條第1 項第2 款之規定，
    宣告沒收。至其餘扣案之注射針筒1 支、玻璃球吸食器1支
    、分裝袋3 包、分裝勺1 支及殘渣袋4 只等物，乃係被告之
    友人陳朝陽所有之物，核與本案犯行無關，應由檢察官於陳
    朝陽所涉施用毒品案件予以處理，併此敘明。
六、又中華民國96年罪犯減刑條例雖於96年7 月4 日制定公布，
    並自同年月16日施行，然本案被告之犯罪日期為97年11月27
    日，係在該條例第2 條所規定之96年4 月24日以後，是本案
    核與減刑之要件不符，自不得減刑，末此指明。
據上論斷，應依刑事訴訟法273 條之1 第1 項、第299 條第1 項
前段，毒品危害防制條例第10條第2 項、第18條第1 項前段，刑
法第11條前段、第47條第1 項、第41條第1 項前段、第38條第1
項第2 款，判決如主文。
本案經檢察官郭季青到庭執行職務。
中    華    民    國    98    年     6    月    8     日
                  刑事第十六庭  法  官  鄧雅心
以上正本證明與原本無異。
如不服本判決應於收受判決後10日內向本院提出上訴書狀，並應
敘述具體理由。其未敘述上訴理由者，應於上訴期間屆滿後20日
內向本院補提理由書（均須按他造當事人之人數附繕本）「切勿
逕送上級法院」。
                                書記官  王小芬
中    華    民    國    98    年     6    月    8     日
附錄本案論罪科刑法條
毒品危害防制條例第十條
施用第一級毒品者，處六月以上五年以下有期徒刑。
施用第二級毒品者，處三年以下有期徒刑。


司法院資訊處製作；財團法人民間司法改革基金會備份。
